臺灣高雄地方法院刑事判決　　　　　　　96年度易緝字第93號
公　訴　人　臺灣高雄地方法院檢察署檢察官
被　　　告　丙○○
上列被告因詐欺案件，經檢察官提起公訴（95年度偵緝字第2702
號），本院改依簡式審判程序判決如下：
    主  文
丙○○幫助犯詐欺取財罪，累犯，處有期徒刑伍月，如易科罰金
，以銀元佰元（即新臺幣玖佰元）折算壹日。減為有期徒刑貳
月又壹拾伍日，如易科罰金，以銀元佰元（即新臺幣玖佰元）
折算壹日。
    事  實
一、丙○○前曾因妨害風化案件，經台灣高等法院高雄分院90年
    度訴字第323 號判決判處有期徒刑10月確定，於民國91年50
    月16日執行完畢。其可預見提供金融帳戶存摺、金融卡、密
    碼予陌生人士使用，有可能遭非法利用，以遂詐騙不知情之
    社會大眾交付財物之目的，因經濟狀況不佳而無力扶養父親
    及女兒，遂基於縱若有人持其帳戶犯詐欺取財罪行，亦不違
    反其本意之幫助犯意，於95年1 月間某日，將其申設之中華
    郵政股份有限公司仁武郵局帳號00000000000000號帳戶存摺
    、提款卡、密碼及印章等物，在高雄縣鳳山市某百貨公司前
    ，以新台幣（下同）3000元之代價，出售予姓名年籍、均不
    詳之成年男子，幫助該成年男子及其所屬詐欺集團成員從事
    詐欺取財之犯行。該名成年男子所屬詐欺集團成員取得丙○○交付之郵局帳戶存摺等物後即基於詐欺取財之犯意，為下
    列行為：(一)於95年2 月20日中午12時許，集團某成員打電話
    給乙○○並自稱係臺灣臺北地方法院檢察署人員，佯稱乙○○積欠中國信託銀行信用卡款未繳，並由另名自稱「林建隆
    」檢察官之成員，告以將凍結所有金融機構帳戶，需將存款
    全數匯入上開帳戶內，翌日，又來電告知乙○○，需申請「
    建管局帳號」，並匯款10萬元至丙○○申設之上開帳戶即可
    加入會員，乙○○因而陷於錯誤，匯款10萬元至丙○○上開
    帳戶內；(二)於95年2 月22日下午3 時54分許，由集團某成員
    打電話給甲○○自稱係臺灣臺北地方法院檢察署檢察官，佯
    稱因其涉嫌利用人頭帳戶洗錢，要求其依指示操作提款機以
    防止他人在其所有之帳戶中繼續使用，致甲○○陷於錯誤，
    匯款1 萬6148元至丙○○申設之上開帳戶中，嗣因乙○○、
    甲○○發覺有異，報警處理，始查悉上情。
二、案經高雄縣政府警察局湖內分局報告臺灣高雄地方法院檢察
    署檢察官偵查起訴。
    理  由
一、本件被告丙○○所犯為死刑、無期徒刑、最輕本刑為3 年以
    上有期徒刑以外之罪，其於準備程序進行中，就被訴事實為
    有罪之陳述，經審判長告知簡式審判程序之旨，並聽取當事
    人之意見後，本院合議庭裁定進行簡式審判程序，合先敘明
    。
二、上揭事實，業據被告丙○○坦承不諱，核與證人即被害人乙○○、甲○○於警詢證述遭詐騙情節相符，並有中華郵政股
    份有限公司高雄郵局95年3 月21日高營字第0952001027號函
    附被告帳戶立帳申請書、交易詳情表、中華郵政股份有限公
    司儲匯處95年10月2 日儲字第0950001694號函附歷史交易清
    單、存簿儲金印鑑更換申請書、台新國際商業銀行國內匯款
    申請書影本1 紙、中華郵政公司自動櫃員機交易明細表影本
    1 紙、帳戶立帳申請書影本、客戶歷史交易清單附卷可資佐
    證。足認被告任意性自白與事實相符，事證明確，其前揭犯
    行洵堪認定，應依法論科。
三、新舊法比較：
(一)、法定罰金刑部分：被告行為後，刑法第33條第5 款業於95年
    7 月1 日公布施行規定：「罰金：新臺幣1 千元以上，以百
    元計算之。」，與修正前刑法同條款規定「罰金：1 元以上
    。」不同。比較新舊法結果，以舊法較有利於被告，揆諸上
    開準據法，本案關於刑法第339 條第1 項之法定刑罰金部分
    ，自應適用行為時之法律即修正前刑法第33條第5 款規定決
    定其罰金部分之法定刑。
(二)、易科罰金部分：被告於犯罪時即修正前刑法第41條第1 項前
    段規定：「犯最重本刑為5 年以下有期徒刑以下之刑之罪，
    而受6 個月以下有期徒刑或拘役之宣告，因身體、教育、職
    業、家庭之關係或其他正當事由，執行顯有困難者，得以1
    元以上3 元以下折算1 日，易科罰金。」，又其行為時之易
    科罰金折算標準，廢止前罰金罰鍰提高標準條例第2 條前段
    規定，就其原定數額提高為100 倍折算1 日，則本件被告行
    為時之易科罰金折算標準，應以銀元300 元折算1 日，經折
    算為新臺幣後，應以新臺幣900 元折算為1 日。惟95年7 月
    1 日修正公布施行之刑法第41條第1 項前段則規定：「犯最
    重本刑為5 年以下有期徒刑以下之刑之罪，而受6 個月以下
    有期徒刑或拘役之宣告者，得以新臺幣1 千元、2 千元或3
    千元折算1 日，易科罰金。」比較修正前後之易科罰金折算
    標準，以95年7 月1 日修正公布施行前之規定，較有利於被
    告，則應依刑法第2 條第1 項前段，適用修正前刑法第41條
    第1 項前段規定，定其折算標準。
四、按刑法上之幫助犯，係對於犯罪與正犯有共同之認識，而以
    幫助之意思，對於正犯資以助力，而未參與實施犯罪之行為
    者而言，循此而論，如未參與實施犯罪構成要件之行為，且
    係出於幫助之意思提供助力，即屬幫助犯。（最高法院87年
    度台上字第3865號判決意旨參照）。被告將其申設之郵局帳
    戶之存摺等物提供予不詳姓名之成年人及其所屬之詐騙集團
    使用，雖然使得該成年人所屬詐欺集團得基於詐欺取財之犯
    意，向被害人乙○○、甲○○施以詐術，而詐得財物，並以
    被告提供之帳戶供作被害人匯款之用，以規避檢警機關之追
    緝，而遂行詐欺取財之犯行，然被告單純提供帳戶供人使用
    之行為，並不等同於向被害人施以欺罔之詐術行為，且亦無
    證據證明被告有參與詐欺取財犯行之構成要件行為，參照前
    述說明，自應論以幫助犯，是核被告所為，係犯刑法第30條
    第1 項、第339 條第1 項之幫助詐欺取財罪，並酌依刑法第
    30條第2 項之規定，按正犯之刑減輕之。被告前曾因妨害風
    化案件，經台灣高等法院高雄分院90年度訴字第323 號判決
    判處有期徒刑10月確定，於91年50月16日執行完畢，有臺灣
    高等法院被告前案紀錄表在卷可稽，其受有期徒刑執行完畢
    後，於5 年以內再故意犯本件有期徒刑以上之罪，為累犯，
    應依刑法第47條第1 項之規定，加重其刑。被告同時有刑之
    加重減輕事由，應依刑法第71條第1 項之規定，先加後減之
    。爰審酌被告將金融帳戶提供他人供犯罪使用，紊亂社會正
    常交易秩序，並使不法之徒藉此輕易於詐騙後取得財物，致
    檢警難以追緝，助長詐騙犯罪風氣，造成被害人乙○○、甲○○匯款受有損失，所為危害非輕，惟念其因經濟不佳而必
    須扶養父親及女兒思慮不周而犯本案，於本院審理時坦承犯
    行，態度尚可等一切情狀，量處如主文所示之刑，並依修正
    前刑法第41條第1 項前段之規定諭知易科罰金之折算標準。
    又被告所犯上開幫助詐欺取財罪，係於96年4 月24日以前所
    為，合於中華民國96年罪犯減刑條例第2 條第1 項第3 款之
    規定，應減其宣告刑2 分之1 。
據上論斷，應依刑事訴訟法第273 條之1 第1 項、第299 條第1
項前段，刑法第2 條第1 項前段、第30條、第339 條第1 項、第
47 條 第1 項、修正前第41條第1 項前段，罰金罰鍰提高標準條
例第1 條前段、廢止前罰金罰鍰提高標準條例第2 條，中華民國
96年罪犯減刑條例第2 條第1 項第3 款、第7 條，判決如主文。
本案經檢察官葉淑文到庭執行職務。
中　　華　　民　　國　　96　　年　　8 　　月　　30　　日
                  刑事第一庭    審判長法  官  陳明富
                                      法  官  王淑惠
                                      法　官  陳宛榆
以上正本證明與原本無異。
本判決不得上訴。
中　　華　　民　　國　　96　　年　　8 　　月　　31　　日
                                      書記官  劉甄庭
附錄本判決論罪之法條
中華民國刑法第339條
意圖為自己或第三人不法之所有，以詐術使人將本人或第三人之
物交付者，處5 年以下有期徒刑、拘役或科或併科1 千元以下罰
金。
以前項方法得財產上不法之利益或使第三人得之者，亦同。
前二項之未遂犯罰之。
中華民國刑法第30條
幫助他人實行犯罪行為者，為幫助犯。雖他人不知幫助之情者，
亦同。
幫助犯之處罰，得按正犯之刑減輕之。
